【裁判字號】    92,易,874
【裁判日期】    920328
【裁判案由】    大陸人民條例
【裁判全文】
臺灣板橋地方法院刑事判決                          九十二年度易字第八七四號
    公  訴  人  臺灣板橋地方法院檢察署檢察官
    被      告  甲○○
右列被告因大陸人民條例案件，經檢察官提起公訴（九十二年度偵字第九一六號），
本院判決如左：
    主  文
甲○○違反不得僱用大陸地區人民在臺灣地區從事未經許可工作之規定，處拘役參拾
日，如易科罰金，以參佰元折算壹日。
    事  實
一、甲○○係位於臺北縣泰山鄉○○路二九八之三號未辦理公司登記之印刷包裝工廠
    之負責人，其知悉不得聘僱大陸地區人民從事未經許可之工作，竟自民國（下同
    ）九十一年十月十五日上午八時起，提供食宿，僱請大陸地區來臺探親之人民吳
    金城，從事未經許可之印刷物包裝工作。嗣於同日上午十時許，在上址為警查獲
    ，始偵知上情。
二、案經臺北縣政府警察局新莊分局報請臺灣板橋地方法院檢察署檢察官偵查起訴。
    理  由
一、得心證之理由：
（一）、吳金城為來臺探親之大陸地區人民，業據證人吳金城於警詢時供明在卷（詳
        參偵查卷第五頁反面九十一年十月十五日警詢筆錄），並有中華民國臺灣地
        區旅行證九十入出字第三三八一五○○五號影本一件在卷可稽，足認其為大
        陸地區人民。
（二）、被告於警詢時自白：「我是於今（十五日）早上八時在泰山鄉○○路二九八
        之三號開始僱用，並從事印刷品包裝」、「有供食宿．．．」、「（警方於
        全興路二九八之三號查獲之逾期留臺吳金城（大陸人士）是否為你所僱用？
        ）是的沒錯」（詳參偵查卷第三頁、第四頁）。是被告曾自白僱用大陸地區
        人民吳金城。
（三）、證人吳金城於警詢時證稱：「於九十年八月二十九日進入臺灣，是以探親名
        義進入，．．．」、「我正於九十一年十月十五日才來工作，．．．甲○○
        請我來工作的」、「我是做印刷物包裝工作」（詳參偵查卷第五頁、第六頁
        九十一年十月十五日警詢筆錄）。是證人吳金城於警詢時指證係被告僱請伊
        從事包裝工作，核與前揭被告自白內容相符。
（四）、現場查獲警察林昭宏證稱：「被告經我通知回工廠時，我並沒有問他，回分
        駐所作筆錄時，他有承認，而且他還問我會罰多少錢。吳金城的行李並且已
        經放置在工廠二樓的宿舍，．．．被查獲當天才正式開始工作」（詳參偵查
        卷第十八頁九十二年二月十九日訊問筆錄）。是證人林昭宏亦證言證人吳金
        城行李放置於員工宿舍；且有工廠現況照片二幀附卷可佐。足認證人吳金城
        確於被告開設之工廠中工作。
（五）、綜上以觀，被告前揭不利於己之自白，與證人吳金城、林昭宏證述內容相符
        ，且有上揭旅行證及照片在卷可考。縱被告與證人吳金城尚未明確約定工資
        ，然被告已提供食宿，可作為工資對價一部分；且依民法第四百八十三條明
        定：「如依情形，非受報酬即不服勞務者，視為允與報酬；未定報酬額者，
        依照價目表所定付之，無價目表，按照習慣給付之」，故雖無明確工資數額
        ，仍可認已成立僱傭契約，而有僱用行為。事證明確，被告犯行洵堪認定。
（六）、雖被告初於警詢時辯稱：渠不知證人吳金城係大陸地區人民；嗣於檢察官訊
        問及本院審理時改稱：是證人吳金城自己跑來工廠應徵，員工同意他做看看
        ，等渠來處理云云。惟被告係大陸地區人民，並未取得我國身分證；而被告
        自承平日都是渠親自僱用，僱工大部分都是臨時工的方式，大部分都是找附
        近的人或都是認識的人等語（詳參偵查卷第十四頁九十二年一月十日訊問筆
        錄、本院九十二年三月十八日審判筆錄）；又證人吳金城來臺居住地址係高
        雄市三民區○○○路十六號十二樓之二，有上揭旅行證影本一件可憑，與被
        告經營位於臺北縣泰山鄉之工廠，不具地緣關係；且被告與證人吳金城素不
        相識，復未核對證人吳金城之相關身分證件，逕予僱用，異乎其平日僱用工
        人之程序，堪認其知悉證人吳金城係大陸地區人民。至被告雖翻稱其未僱用
        ，致員工擅自決定云云。惟此與前揭認定被告犯罪之積證事證有悖，無足可
        採。
二、論罪科刑：按僱用大陸地區人民在臺灣地區從事未經許可之工作，係臺灣地區與
    大陸地區人民關係條例第十五條第四款規定不得為之行為，違反者，應依同條例
    第八十三條第一項處罰。被告甲○○未經申請許可逕行僱用來臺探親之大陸地區
    人民吳金城從事包裝工作，核其所為，係違反上開條例第十五條第四款之規定，
    應依同條例第八十三條第一項之規定論處。爰審酌被告之犯罪動機、手段、目的
    、非法僱用大陸地區人民之人數、時間長短及犯罪後之態度等一切情狀，量處如
    主文所示之刑，並諭知易科罰金之折算標準，以資懲儆。
據上論斷，應依刑事訴訟法第二百九十九條第一項前段，臺灣地區與大陸地區人民關
係條例第八十三條第一項，刑法第十一條前段、第四十一條第一項前段，罰金罰鍰提
高標準條例第二條，判決如主文。
本案經檢察官謝岳龍到庭執行職務
中    華    民    國      九十二      年      三      月    二十八    日
                                      臺灣板橋地方法院刑事第一庭
                                          法  官  高    玉    舜
右正本證明與原本無異。
如不服本判決，應於判決送達後十日內，向本院提出上訴狀。
                                          書記官  田    世    杰
中    華    民    國      九十二      年      三      月    三十一    日
附錄本案論罪科刑法條全文：
臺灣地區與大陸地區人民關係條例第十五條
左列行為不得為之：
一  使大陸地區人民非法進入臺灣地區。
二  招攬臺灣地區人民未經許可使之進入大陸地區。
三  使大陸地區人民在臺灣地區從事未經許可或與許可目的不符之活動。
四  僱用或留用大陸地區人民在臺灣地區從事未經許可或與許可範圍不符之工作。
五  居間介紹他人為前款之行為。
臺灣地區與大陸地區人民關係條例第八十三條
違反第十五條第四款或第五款規定者，處二年以下有期徒刑、拘役或科或併科新台幣
三十萬元以下罰金。
意圖營利而違反第十五條第五款規定者，處三年以下有期徒刑、拘役或科或併科新台
幣六十萬元以下罰金。
以犯前項之罪為常業者，處五年以下有期徒刑，得併科新臺幣六十萬元以下罰金。
法人之代表人、法人或自然人之代理人、受僱人或其他從業人員，因執行業務犯前三
項之罪者，除處罰行為人外，對該法人或自然人並科以前三項所定之罰金。但法人之
代表人或自然人對於違反之發生，已盡力為防止行為者，不在此限。


司法院資訊處製作；財團法人民間司法改革基金會備份。
